【裁判字號】    92,判,565
【裁判日期】    920515
【裁判案由】    商標評定
【裁判全文】
最  高  行  政  法  院  判  決                    九十二年度判字第五六五號
    上  訴  人  埔農實業有限公司
    代  表  人  乙○○
    訴訟代理人  楊祺雄  律師
                劉法正  律師
    被 上訴 人  經濟部智慧財產局
    代  表  人  蔡練生
    參  加  人  南投縣埔里鎮農會
    代  表  人  甲○○
右當事人間因商標評定事件，上訴人對臺北高等行政法院中華民國九十一年二月七日
九十年度訴字第三七七三號判決，提起上訴，本院判決如左：
    主  文
上訴駁回。
上訴審訴訟費用由上訴人負擔。
    理  由
一、本件上訴人在原審起訴主張：（一）先位聲明：系爭商標無註冊時商標法第三十
    七條第一項第六款之事由，原處分、訴願決定及再訴願決定為違法之處分，應予
    撤銷。（１）商標評定案件適用註冊時之規定，商標法施行細則第四十條第一項
    第二款定有明文。系爭商標係八十六年五月三日申請註冊，故本件應適用八十二
    年十二月二十二日修正公布之商標法。（２）註冊時商標法第三十七條第一項第
    六款事由之認定：１按註冊時商標法第三十七條第一項第六款之立法意旨在維護
    公平競爭秩序，並避免消費者因該商標之圖樣而對其所表彰商品之性質、品質或
    產地發生誤認誤信。若商標圖樣與其指定使用之商品間有「名不符實」之情事，
    使消費者因商標圖樣與指定使用之商品產生錯誤聯想，導致有誤信其商品之性質
    、品質或產地之虞者，即有該款之適用。２被上訴人審查要點明示前開條款之標
    準：(甲)性質：「商標圖樣有使人對標示該圖樣之商品之性質發生混淆誤認之虞」
    ，例如以「鮑魚牌」作為商標，使用於醃漬冰凍果蔬及其罐裝製品。(乙)品質：「
    商標圖樣有使人對標示該圖樣之商品之品質發生混淆誤認之虞」，例如以「國際
    標準」指定使用於度量衡器具商品。(丙)產地：「以非原產地之國家名稱或地理名
    稱作為商標圖樣，有使人對其商品之產地發生混淆誤認之虞」。例如非瑞士產製
    之鐘錶，而以「瑞士」申請註冊。從而，本款之構成要件乃商標圖樣是否有使消
    費者誤認其商品之性質、品質或產地而購買之情形。３註冊時商標法第三十七條
    第一項第六款與同條項第七款之適用應有區別：按八十二年修正前商標法三十七
    條第一項第六款規定：「商標圖樣有欺罔公眾或致公眾誤信之虞者，不得申請註
    冊」，惟因其規定過於概括，實務上對於如何適用向來頗有爭議，故於八十二年
    商標法修正時，參酌歷年本院判決意旨，明定其涵義，按不同情形分別規定第三
    十七條第一項第六款：「商標圖樣有使公眾誤認誤信其商品之品質、性質或產地
    之虞者，不得申請註冊」以及第七款：「襲用他人之商標或標章有致公眾誤信之
    虞者」。從而，第六款乃規範其商標圖樣是否使消費者誤信其商品性質、品質或
    產地；而第七款乃規範其商標圖樣是否使消費者誤信其商品之產製主體，二者之
    規範目的不同，其適用之事由顯然有別。（３）系爭「埔農及圖」商標之「埔農
    」二字無關其指定使用商品之品質、性質或產地，無使公眾誤認誤信之虞：１系
    爭商標之圖樣為上訴人創設，非襲用他人商標而來：系爭商標之圖樣可分為中文
    與圖形兩部分，其中，中文部分「埔農」二字乃擷取上訴人公司名稱「埔農實業
    有限公司」之特取部分而來，「埔農」二字乃上訴人自創之文字組合，取之作為
    商標之用意乃在明確表彰商品來源，以示負責，而這種結合公司名稱與家族標誌
    （HOUSE MARK）之商標乃最佳之商標設計概念，亦最能發揮商標表彰來源、區別
    他我之功能，因為能使消費者一望即知其所表彰商品之出處，足以作為企業之識
    別標誌（CORPORATE IDENTITY SYSTEM 簡稱C.I.S.），亦大幅降低與其他商標發
    生混淆誤認之可能性，由此足見系爭商標命名之初即無惡意抄襲之意圖與行為。
    ２系爭商標指定使用之商品如金線蓮茶（包）、金線蓮飲料、人蔘茶、苦茶、苦
    瓜茶、番石榴茶、靈芝茶、牛蒡茶、香菇汁飲料、含醋飲料等，其性質、品質或
    產地，均與系爭商標之「埔農」二字無關，無從使消費者以「埔農」二字誤信其
    商品之原料、成分、性質或品質。再者，即使「埔農」二字之「埔」字，依閩南
    方言有河邊沙洲之意，然台灣各地以「埔」字為名之大小地名超過十個（如南投
    縣「埔里」鎮、嘉義縣「中埔」鄉、「大埔」鄉、屏東縣「內埔」鄉、「埔鹽」
    鄉、台中縣「外埔」鄉、新竹縣「北埔」鄉、「新埔」鎮、彰化縣「埔心」鄉、
    「埔鹽」鄉），實難以一個「埔」字或「埔農」二字與台灣任何地名產生聯想，
    更遑論與前開指定使用商品之產地有錯誤之認定。況嘉義縣大埔鄉農會早在七十
    七年一月二十三日即以「埔農」申請註冊商標，指定使用在肉食、果蔬商品。顯
    然早在七十七年，即至少有嘉義縣大埔鄉與南投縣埔里鎮二農會使用「埔農」為
    農會之簡稱，並且併存使用達十四年之久，「埔農」二字經多人長期並存使用，
    已無法使消費者藉其辨識主體，則被上訴人機關稱「埔農」二字，有使消費者或
    相關業者與南投縣埔里鎮農會產生聯想，尚顯速斷。３商標註冊實務上已有多件
    非農會組織申請之「Ｘ農」註冊商標：睽諸商標註冊實務，與上訴人同為非地方
    農會團體之申請人，並以「Ｘ農」作為商標圖樣之一部或全部申請於食品相關類
    別商品註冊獲准者，實不乏其例，如：「芬農」、「古農」、「鳳農」、「宜農
    」、「員農」、「投農」、「後農」、「田農」、「台農」等。顯然被上訴人亦
    承認非農會組織之商標申請人以「Ｘ農」為商標圖樣，指定使用於食品類商品，
    無致消費者誤信商品之性質、品質、產地之虞。４系爭商標指定使用之商品並非
    埔里鎮著名特產，消費者無從誤認誤信系爭商標指定使用之商品係為埔里鎮農會
    出品：按，消費者所熟知之南投縣埔里鎮特產有「紹興酒、米粉、蘿蔔、紅茶」
    等產品，此為被上訴人所肯認，其與系爭商標指定使用之「金線蓮茶（包）、金
    線蓮飲料、人蔘茶、苦茶、苦瓜茶、番石榴茶、靈芝茶、牛蒡茶、香菇汁飲料、
    含醋飲料」等商品相較之下，無一相同，消費者自無從依系爭商標之圖樣誤認誤
    信其商品之產地為南投縣埔里鎮。（４）原處分、訴願決定、再訴願決定之違反
    法令：１原處分僅以系爭商標有使公眾誤認誤信其商品之性質、品質或產地而適
    用首揭條款之規定，然並未敘明系爭商標圖樣有使公眾誤認誤信其商品之「品質
    」、「性質」或「產地」中之何者，原處分之理由並不完備。２原處分混淆首揭
    條款與同條項第七款規定之適用標準：原處分以南投縣埔里鎮農會自創立以來，
    對外即以『埔農』為簡稱推廣其營業服務或商品，從而上訴人以相同中文『埔農
    』作為系爭商標圖樣之一部分申請註冊，客觀上有使一般消費者誤認誤信其商品
    係由南投縣埔里鎮農會所產製而對其商品之性質、品質或產地誤信之虞。惟查，
    分析原處分所執理由，以及引據之證據，僅能證明埔里鎮農會確為使用「埔農」
    二字之營業主體，用以表彰其商品來源與產製主體，但無從認定「埔農」二字有
    致消費者誤認指定使用商品之產地為南投縣埔里鎮，或其商品之品質、性質與南
    投縣埔里鎮農會有關。顯見原處分以系爭商標「有致公眾混淆『產製主體』之虞
    」為由，論斷系爭商標該當「使公眾誤認誤信其『商品之品質、性質或產地』之
    虞」之構成要件，屬適用法令錯誤之違法。３訴願決定之理由「系爭商標與訴願
    人所舉嘉義縣大埔鄉農會之『埔農』商標圖樣亦構成近似」，認為系爭商標之使
    用易使消費者對商品來源與嘉義縣大埔鄉農會混淆，是就商品來源主體混淆與否
    之判斷，但是否使公眾誤認誤信其商品之性質、品質或產地，全未認定，益證其
    混淆註冊時商標法第三十七條第一項第六款與第七款事由之適用，有適用法律錯
    誤之違法。４再訴願決定有未審酌原處分違反行政自我拘束原則與平等原則之違
    法：(甲)蓋行政機關依內部對辦事人員之訓令或要求，雖非法律規定或對外發布之
    法規命令，然若已行之有年，如行政機關內部之注意事項、須知或要點等，應成
    為行政機關自身必須遵守並受拘束之內部規則。此外，行政程序法第六條規定：
    「行政行為，非有正當理由，不得為差別待遇。」亦揭櫫「相同情形應依相同方
    式處理，類似情形應依類似方式處理」之平等原則。行政機關若無正當理由而違
    反前開原則作成之處分，即屬違法。本件於再訴願程序中，上訴人舉其他非農會
    組織之眾多註冊商標如「芬農」、「古農」等，既為被上訴人認定不構成本款事
    由而獲准註冊，再訴願決定機關即應審酌原處分是否違反行政自我拘束原則與平
    等原則。惟再訴願機關未經斟酌，逕以「案情各異，則屬另案，非本案所應審究
    」而為駁回之處分，其究竟如何「案情各異」、為何「非應審究」，無任何理由
    之交代，亦屬理由不備之違法處分。(乙)另實務上非農會組織而申請「Ｘ農」為註
    冊商標或服務標章者，多達四十三件，而由農會組織申請「Ｘ農」為註冊商標者
    共十二件。其中，更有五個「Ｘ農」商標分別由農會組織與非農會組織獲准註冊
    ，例如「古農」商標分別由古坑鄉農會與古農行註冊；「台農」商標分別由台灣
    省農會與台農開發股份有限公司、台農土產股份有限公司、台農食品股份有限公
    司、曾萬火、震泰企業行註冊；「豐農」商標分別由豐原市農會與豐農企業股份
    有限公司、豐田化學工業股份有限公司、富農實業社註冊；「關農」分別由關山
    鎮農會與關農開發有限公司註冊；「芬農」商標分別由芬園鄉農會與棠義西藥房
    註冊。職是，如依被上訴人所言，「古農」、「台農」、「豐農」、「關農」與
    「芬農」為古坑鄉農會、台灣省農會、豐原市農會、關山鎮農會與芬園鄉農會之
    簡稱，並申請註冊商標，則古農行、台農開發股份有限公司、台農土產股份有限
    公司、台農食品股份有限公司、曾萬火、震泰企業行、豐農企業股份有限公司、
    豐田化學工業股份有限公司、富農實業社、關農開發有限公司與棠義西藥房所有
    之註冊商標或標章皆有商標法第三十七條第六款之事由，依法應評定無效。惟被
    上訴人容許前開商標或標章註冊，亦未見其對之提起評定，顯見其註冊並無違反
    商標法之規定。職是，前開農會曾以其農會簡稱申請註冊商標或標章者，尚不得
    排除他人以相同之文字註冊在他類商品，遑論本件南投縣埔里鎮農會未曾申請「
    埔農」商標註冊，更無理由排除系爭商標之註冊。矧被上訴人如認為前開非農會
    組織卻申請農會簡稱之「Ｘ農」註冊商標有違反商標法之規定，則依相同的事件
    應為相同處理原則，被上訴人應亦對前開各商標提起評定。被上訴人不此為之，
    而僅對系爭商標提請評定，不僅上訴人未得事理之平，被上訴人所為之處分實有
    違行政法上之平等原則。（二）備位聲明：（１）信賴保護原則：１按「信賴保
    護原則」乃行政處分之相對人因授益行政處分之存續而獲有利益，一經撤銷後將
    遭到損害，行政機關撤銷授益處分時，應考慮補償相對人信賴處分有效存續之利
    益。此行政法上之原則迭經實務界之承認，嗣經行政程序法之制定與公布，將信
    賴保護之原則列入，人民信賴行政機關處分之利益受到法律明文之保護。２行政
    程序法第一百二十條第一項規定：「授予利益之違法行政處分經撤銷後，如受益
    人無前條所列信賴不值得保護之情形，其因信賴該處分致遭受財產上之損失者，
    為撤銷之機關應給予合理之補償。」（２）上訴人有信賴保護之利益，得請求被
    上訴人補償其因系爭商標之註冊經撤銷後之財產上之損失：１按被上訴人核准系
    爭商標「埔農及圖」之註冊，乃創設上訴人之商標專用權，於其核准註冊之商標
    及其指定使用之商品範圍內，得排除他人之使用，故前開核准商標註冊之處分為
    授予上訴人利益之授益行政處分。２上訴人主張系爭商標並無註冊時商標法第三
    十七條第一項第六款之事由，核准系爭商標註冊之處分應為合法之行政處分，已
    如前述。本件中，如認為系爭商標圖樣有使公眾誤認誤信其商品之性質、品質或
    產地之虞，違反註冊時商標法第三十七條第一項第六款規定，而維持原處分、訴
    願決定與再訴願決定，則原核准商標註冊之處分，即屬認事用法錯誤之違法授益
    行政處分。３違法授益行政處分，依法雖得予撤銷，惟上訴人申請註冊時，無行
    政程序法第一百一十九條所列不值得保護之事由，且自認系爭商標圖樣無商標法
    所列之不准註冊情事，並信任其主管機關核准註冊之處分，故自系爭商標核准註
    冊以來，已投資大量之經費行銷其商標及其指定使用之商品。今如認為核准系爭
    商標註冊之處分為違法行政處分而予以撤銷，則上訴人自系爭商標註冊以來，投
    注於該商標行銷廣告之費用勢必白白浪費，致上訴人之財產遭受損失，被上訴人
    就此部份應給予合理之補償，為此訴請為撤銷一再訴願決定及原處分之判決。
二、被上訴人則以：按商標圖樣「使公眾誤認誤信其商品之性質、品質或產地之虞者
    」，不得申請註冊，為本件商標註冊時商標法第三十七條第一項第六款所明定。
    本款規定旨在維護公平競爭秩序，並避免一般消費者對標示該圖樣之商品之性質
    、品質、產地等發生混淆誤認之虞。查南投縣埔里鎮農會自民國三十二年創立以
    來，對外即以「埔農」為簡稱推廣其營業服務或商品，其特產有紹興酒、米粉、
    蘿蔔、紅茶等商品，此有南投縣埔里鎮農會專刊、職員證、埔農米包裝袋等證據
    資料可稽。從而上訴人以相同中文「埔農」作為系爭商標圖樣之一部分申請註冊
    ，指定使用於金線蓮茶（包）、金線蓮飲料、人蔘茶、苦茶、苦瓜茶、番石榴茶
    、靈芝茶、牛蒡茶、香菇汁飲料、含醋飲料商品，客觀上有使一般消費者誤認誤
    信其商品係由南投縣埔里鎮農會所產製或由該農會所輔導具相當之品質而對其商
    品之性質、品質或產地誤信之虞，自有首揭法條之適用。至上訴人主張不少以「
    Ｘ農」為商標併存註冊指定使用於包括食品、飲料等商品，亦不致與各農會產生
    混淆等節，經核其所檢送之「Ｘ農」商標除部分即為該「Ｘ農會」之簡稱外，其
    商標圖樣與系爭商標有別，案情各異。又系爭商標有無前揭法條之適用，應以申
    請註冊時之事實狀態為準，不能以申請註冊後始發生之刊登廣告宣傳促銷等事實
    ，執為系爭商標無該條款適用之依據。另上訴人雖因處分之作成而受有利益，惟
    於商標法上既明文規定，商標之註冊違反特定條款時，利害關係人得申請評定其
    註冊為無效，是於行政救濟法定期間內，該處分隨時有可能因第三人依法提起行
    政爭訟而遭撤銷，而有保護該第三人權利之作用，此一情況應為上訴人所預見或
    可得預見，應不受行政程序法中有關信賴保護規定之拘束。再本件系爭商標之聯
    合第八六○五二二號「埔農及圖」商標，因正商標被評定無效而失所附麗，應一
    併予以撤銷等語作為抗辯。
三、參加人在原審參加意旨：引用被上訴人之陳述。
四、原審斟酌全辯論意旨及調查證據之結果以：（一）關於先位聲明部分：（１）按
    商標之註冊違反第三十七條第一項第一款至第十款規定者，商標審查員得提請評
    定其註冊為無效，商標法第五十二條第二項定有明文，本件為被上訴人所屬商標
    審查員提起評定，而原處分理由引用商標法第五十二條第一項之利害關係人申請
    評定，雖有未合，惟仍不影響原處分實體之認定。又系爭商標係於八十七年四月
    十六日註冊，依商標法施行細則第四十條第二款規定，應適用註冊時即八十二年
    十二月二十二日總統令修正公布之商標法。復商標圖樣有使公眾誤認誤信其商品
    之性質、品質或產地之虞者，不得申請註冊，為註冊時商標法第三十七條第一項
    第六款所規定。（２）查被上訴人以南投縣埔里鎮農會自三十二年創立以來，對
    外即以埔農為簡稱，推廣其營業服務或商品，其特產有紹興酒、米粉、蘿蔔、紅
    茶等商品，此有南投縣埔里鎮農會創立七十週年紀念專刊、職員證、埔農米包裝
    袋等證據資料可稽，上訴人以相同之中文埔農作為系爭商標圖樣之一部分申請註
    冊，指定使用於金線蓮茶（包）、金線蓮飲料、人蔘茶、苦茶、苦瓜茶等商品，
    有使一般消費者誤認誤信其商品係由南投縣埔里鎮農會所產製，而對其商品之性
    質、品質或產地發生混淆誤信之虞，有違註冊時商標法第三十七條第一項第六款
    之規定，乃評決系爭商標之註冊應為無效，其聯合第八六○五二二號商標應一併
    撤銷。上訴人則以系爭商標圖樣上之中文埔農為其公司之名稱特取部分，已明白
    彰顯其商品之出處來源，而無混淆誤認之虞，況系爭商標經廣泛宣傳廣告，已具
    知名度，且以「Ｘ農」作為商標圖樣指定使用於食品類相關商品者所在多有云云
    ，訴經經濟部訴願決定除持與原處分相同之論見外，並以註冊時商標法第三十七
    條第一項第六款規定旨在維護公平競爭秩序，並避免一般消費者對標示該圖樣之
    商品性質、品質或產地發生混淆誤認之虞，其適用應以系爭商標申請註冊時之事
    實狀態為準，不能以申請註冊後始發生之刊登廣告宣傳促銷等事實，執為系爭商
    標無該條款適用之依據，遂駁回其訴願，上訴人未甘服，復提起再訴願，亦為行
    政院決定駁回，仍主張(一)系爭商標之圖樣為上訴人擷取上訴人公司名稱而創設，
    非襲用他人商標而來(二)系爭商標指定使用之商品如金線蓮茶（包）、金線蓮飲料
    、人蔘茶、苦茶、苦瓜茶、番石榴茶、靈芝茶、牛蒡茶、香菇汁飲料、含醋飲料
    等，其性質、品質或產地，均與系爭商標之「埔農」二字無關，無從使消費者以
    「埔農」二字誤信其商品之原料、成分、性質或品質。(三)「埔農」二字之「埔」
    字，依閩南方言有河邊沙洲之意，然台灣各地以「埔」字為名之大小地名超過十
    個（如南投縣「埔里」鎮、嘉義縣「中埔」鄉、「大埔」鄉、屏東縣「內埔」鄉
    、「埔鹽」鄉、台中縣「外埔」鄉、新竹縣「北埔」鄉、「新埔」鎮、彰化縣「
    埔心」鄉、「埔鹽」鄉），實難以一個「埔」字或「埔農」二字與台灣任何地名
    產生聯想，更遑論與前開指定使用商品之產地有錯誤之認定。(四)商標註冊實務上
    已有多件非農會組織申請之「Ｘ農」註冊商標如：「芬農」、「古農」、「鳳農
    」、「宜農」、「員農」、「投農」、「後農」、「田農」、「台農」等。顯然
    被上訴人亦承認非農會組織之商標申請人以「Ｘ農」為商標圖樣，指定使用於食
    品類商品，無致消費者誤信商品之性質、品質、產地之虞。被上訴人如認為前開
    非農會組織卻申請農會簡稱之「Ｘ農」註冊商標有違反商標法之規定，則依相同
    的事件應為相同處理原則，被上訴人應亦對前開各商標提請評定。被上訴人不此
    為之，而僅對系爭商標提請評定，不僅上訴人未得事理之平，被告所為之處分實
    有違行政法上之平等原則。(五)系爭商標指定使用之商品並非埔里鎮著名特產，消
    費者無從誤認誤信系爭商標指定使用之商品係為埔里鎮農會出品(六)原處分僅以系
    爭商標有使公眾誤認誤信其商品之性質、品質或產地而適用首揭條款之規定，然
    並未敘明系爭商標圖樣有使公眾誤認誤信其商品之「品質」、「性質」或「產地
    」中之何者，原處分之理由並不完備。(七)訴願決定之理由「系爭商標與訴願人所
    舉嘉義縣大埔鄉農會之『埔農』商標圖樣亦構成近似」，認為系爭商標之使用易
    使消費者對商品來源與嘉義縣大埔鄉農會混淆，是就商品來源主體混淆與否之判
    斷，但是否使公眾誤認誤信其商品之性質、品質或產地，全未認定，益證其混淆
    商標法三十七條第一項第六款與第七款事由之適用，有適用法律錯誤之違法而提
    起本訴。（３）經查１南投縣埔里鎮農會自民國三十二年創立以來，對外即以「
    埔農」為簡稱推廣其營業服務或商品，其特產有紹興酒、米粉、蘿蔔、紅茶等商
    品，此有南投縣埔里鎮農會專刊、職員證、埔農米包裝袋等證據資料附於原處分
    卷可稽，而南投縣係以農業著稱，亦屬眾所週知之事實。從而上訴人以相同中文
    「埔農」作為系爭商標圖樣之一部分申請註冊，指定使用於金線蓮茶（包）、金
    線蓮飲料、人蔘茶、苦茶、苦瓜茶、番石榴茶、靈芝茶、牛蒡茶、香菇汁飲料、
    含醋飲料商品，客觀上自有使一般消費者誤認誤信其農業商品係由南投縣埔里鎮
    農會所產製或由該農會所輔導具相當之品質而對其商品之性質、品質或產地誤信
    之虞，自有註冊時商標法第三十七條第一項第六款之適用，又上述法條所稱之商
    標圖樣有使公眾誤認誤信其商品之性質、品質或產地之虞者，其固可分別觀察亦
    非排除整體觀察。從而上訴人所稱上訴人所經銷產品與埔里鎮農會產品有異，應
    無使消費者有誤認系爭商品係埔里鎮農會產品或僅因使用「埔」字，不致產生對
    商品產地之錯誤認定及原處分理由未詳述究系爭商標有使公眾誤認誤信其商品「
    品質」、「性質」或「產地」中之何者云云，即不足採。２基於上述，本件原處
    分、訴願、再訴願決定，均係以上訴人係違反註冊時商標法第三十七條第一項第
    六款之商標圖樣有使公眾誤認誤信其商品之性質、品質或產地之虞事因，而評定
    上訴人系爭商標無效。從而上訴人主張其商標之圖樣係出於擷取上訴人公司名稱
    而創設，非襲用他人商標；另原處分有混淆註冊時商標法第三十七條第一項第六
    款及第七款（相同或近似於他人著名之商標或標章，有致公眾混淆誤認之虞）事
    由而適用云云，因與本件原處分認定上訴人違反註冊時商標法第三十七條第一項
    第六款之事由而撤銷系爭商標權無涉，上訴人主張自不足採。３至上訴人主張商
    標註冊實務上已有多件非農會組織申請之「Ｘ農」註冊商標如：「芬農」、「古
    農」、「鳳農」、「宜農」、「員農」、「投農」、「後農」、「田農」、「台
    農」等。顯然被上訴人亦承認非農會組織之商標申請人以「Ｘ農」為商標圖樣，
    指定使用於食品類商品，無致消費者誤信商品之性質、品質、產地之虞，惟被上
    訴人卻僅對系爭商標提起評定，所為之處分實有違行政法上之平等原則云云。然
    查南投縣埔里鎮農會因係位處於以農產品為著稱之南投縣，而埔里鎮復係位於該
    縣中心地帶，故上訴人系爭商標指定使用之商品如金線蓮茶、飲料、人蔘茶等物
    ，有使一般消費者產生誤認或誤信該產品係南投縣埔里鎮農會所產製或由該農會
    所輔導具相當之品質，而對其商品之性質、品質或產地誤信之虞，已如前述，並
    屬個案之認定，而上訴人上開所指有若干註冊「Ｘ農」商標，係由非農會組織所
    申請，惟其案情各異，且屬另案，自非得以該等案即得作為本件應予准許核發商
    標權之依據，上訴人所稱，亦不足為憑。（４）綜上所述，系爭商標經被上訴人
    所屬審查員提起評定而為撤銷系爭商標審定並一併撤銷聯合商標之處分，洵無不
    合，訴願、再訴願決定遞予維持，均無不合。上訴人徒執前詞，聲請撤銷，為無
    理由，應予駁回。（二）備位聲明部分：（１）按本件上訴人追加預備之訴係於
    送達訴狀於被上訴人之前，雖被上訴人不同意上訴人追加，依行政訴訟法第一百
    十一條第一項規定，應准予追加；又上訴人先位聲明既無理由而為駁回，本院自
    應就其備位聲明予以審酌；另上訴人於本院言詞辯論期日後，始於九十一年二月
    一日檢送補充理由（二）狀，陳報其請求補償之計算標準，原審依法尚難審酌，
    合先敘明。（２）按授予利益之違法行政處分經撤銷後，如受益人無前條所列信
    賴不值得保護之情形，其因信賴該處分致遭受財產上之損失者，為撤銷之機關應
    給予合理之補償。。。。關於補償之爭議及補償之金額，相對人有不服者，得向
    行政法院提起給付訴訟，行政程序法第一百二十條第一項、第三項固有明文，雖
    上訴人主張被上訴人既已核准系爭商標，自屬授予上訴人利益之授益行政處分，
    詎被上訴人復以系爭商標圖樣有使公眾誤認誤信其商品之性質、品質或產地之虞
    ，違反註冊時商標法第三十七條第一項第六款規定，因認原授益行政處分為違法
    而予以撤銷。惟上訴人申請註冊時，無行政程序法第一百一十九條所列不值得保
    護之事由，且自認其商標圖樣無商標法所列之不准註冊情事，並信任其主管機關
    核准註冊之處分，故自系爭商標核准註冊以來，已投資大量之經費行銷其商標及
    其指定使用之商品。今如認為核准系爭商標註冊之處分為違法而予以撤銷，則上
    訴人自系爭商標註冊以來，投注於系爭商標行銷廣告之費用勢必白白浪費，致上
    訴人之財產遭受損失，被上訴人就此部份應給予合理之補償云云。然查揆諸前述
    ，上訴人欲向行政法院提起給付訴訟，必先以上訴人對原撤銷機關關於補償之爭
    議及補償金額，有所不服者始得為之，惟訊之上訴人供稱伊並未對撤銷機關即被
    上訴人請求補償屬實，足見上訴人並未向被上訴人為關於補償之請求，上訴人逕
    向本院提起給付之訴，即無保護之必要，是此部分之訴，欠缺權利保護之必要，
    應予駁回。因而為上訴人敗訴之判決。
五、本院核原判決依上開規定及說明，尚無違誤。上訴意旨仍執陳詞並引用最高法院
    （民事）判例據以指摘原判決有不備理由之違背法令，聲明廢棄。惟查：最高法
    院判例與本院行政訴訟程序之判例並非完全相同而可一併適用，上訴人引用最高
    法院判例指摘原判決，於法難謂有據。況本件原判決駁回上訴人原審之訴係依據
    註冊時商標法第三十七條第一項第六款規定，本已列舉法條條文甚明，至其餘有
    關兩造攻擊防禦方法之意見，乃屬原審法院取捨證據認定事實職權之行使，難謂
    有判決不備理由及適用法規錯誤之違背法令。次查：商標評定案件係採個案審查
    之原則，原判決以上訴人在原審所提有關多件「Ｘ農」之類似案例，因屬另案，
    且案情各異，據以認定不得作為本案核駁之依據，因而從程序上核駁上訴人在原
    審之主張，於法尚無不合，上訴人以原判決未進一步就此部分為實體上審酌核駁
    為判決不備理由，亦有誤會。從而本件上訴意旨無非上訴人持其主觀法律見解之
    歧異，斤斤指摘，核無足取，應認上訴為無理由，應予駁回。
據上論結，本件上訴為無理由，爰依行政訴訟法第二百五十五條第一項、第九十八條
第三項前段，判決如主文。
中    華    民    國    九十二      年      五        月     十五       日
                    最 高 行 政 法 院  第 二 庭
                                審 判 長 法  官      陳  石  獅
                                         法  官      劉  鑫  楨
                                         法  官      彭  鳳  至
                                         法  官      高  啟  燦
                                         法  官      黃  合  文
右  正  本  證  明  與  原  本  無  異
                                         法院書記官  張  雅  琴
中    華    民    國    九十二      年      五        月    二十三      日


司法院資訊處製作；財團法人民間司法改革基金會備份。
